【裁判字號】    97,台上,4044
【裁判日期】    970822
【裁判案由】    賄選
【裁判全文】
最高法院刑事判決            九十七年度台上字第四０四四號
上  訴  人  甲○○
            乙○○
上列上訴人等因賄選案件，不服台灣高等法院台南分院中華民國
九十七年一月二十三日第二審更審判決（九十六年度選上更(一)字
第四七０號，起訴案號：台灣台南地方法院檢察署九十五年度選
偵字第二四號），提起上訴，本院判決如下：
    主  文
原判決撤銷，發回台灣高等法院台南分院。
    理  由
本件原判決認定：上訴人甲○○係民國九十五年基層公職人員選
舉台南縣白河鎮崁頭里第十八屆里長候選人，上訴人乙○○為甲
○○之父兼助選人員。二人為使甲○○得以順利當選，竟共同基
於對於有投票權人交付賄賂之犯意聯絡，共同策劃，訂購相當數
量之茶葉、咖啡及瓜子禮盒，並基於反覆對於有投票權人交付賄
賂之犯意，自九十五年三月下旬某日起，至同年四月下旬某日止
，分由上訴人等單獨或共同將前揭禮品交付予如原判決附表一所
示有投票權人之里民，並以口頭或以交付名片等方式，囑託各該
里民將選票投給甲○○，據以對有投票權之人交付賄賂而約其為
一定投票權之行使，嗣於同年四月十九日為警查獲等情。因而撤
銷第一審之科刑判決，改判仍論上訴人等以共同對於有投票權之
人，交付賄賂，而約其投票權為一定之行使罪，甲○○處有期徒
刑貳年拾月，乙○○處有期徒刑參年陸月，均併為相關從刑之諭
知，固非無見。
惟按：（一）未受請求之事項予以判決者，其判決當然為違背法
令，刑事訴訟法第三百七十九條第十二款定有明文。本件原判決
以上訴人等被訴向原判決附表一之一所示選民蘇廖素蘭、蘇萬得
、吳志鵬、蘇金水、吳黃秋菊、吳炳淞、蘇皆得、吳清泉、鄭存
等九人交付賄賂部分，並無積極證據足以證明，因公訴人認此部
分與起訴論罪部分，有連續犯裁判上一罪關係，故不另為無罪之
諭知（見原判決第十一至十五頁）。惟檢察官並未起訴上訴人等
向其中吳黃秋菊、吳炳淞、蘇皆得等三位選民交付賄賂，有起訴
書附卷可稽。原審對該未受請求之事項一併判決，自屬於法有違
。（二）上訴人等連續向原判決附表一所示選民交付賄賂之時間
，均在九十五年七月一日刑法修正生效刪除連續犯規定之前，檢
察官亦依連續犯提起公訴。而公職人員選舉罷免法第九十條之一
第一項對於有投票權之人交付賄賂罪，從其構成要件本身之文字
觀之，並不當然具有反覆實行之性質，原判決就此部分未為新舊
法之比較，適用修正前刑法連續犯之規定處斷，逕論以集合犯一
罪，於法亦有未洽。（三）依原判決附表一「行賄時間」欄所載
，上訴人等交付賄賂之時間，最晚為九十五年四月「中旬」，但
原判決事實欄卻記載為四月「下旬」，前後不相契合；又原判決
附表一所列選民莊慶瑞、王建章部分，檢察官並未提起公訴，原
判決未說明併予審判之理由，同有可議。上訴意旨指摘原判決違
背法令，尚非全無理由，應認仍有撤銷發回之原因。至前述不另
為無罪之諭知部分，基於審判不可分原則，應併予發回。
據上論結，應依刑事訴訟法第三百九十七條、第四百零一條，判
決如主文。
中    華    民    國  九十七  年    八    月  二十二  日
                      最高法院刑事第三庭
                          審判長法官  林  增  福
                                法官  張  清  埤
                                法官  陳  世  雄
                                法官  蔡  國  在
                                法官  王  居  財
      本件正本證明與原本無異
                                      書  記  官
中    華    民    國  九十七  年    八    月  二十七  日
                                                     Ｍ


司法院資訊處製作；財團法人民間司法改革基金會備份。
